臺灣屏東地方法院刑事判決　　　　　　　99年度訴字第1357號
公　訴　人　臺灣屏東地方法院檢察署檢察官
被　　　告　宋鴻文
上列被告因違反毒品危害防制條例案件，經檢察官提起公訴（99
年度毒偵字第2247號），因被告於準備程序中就被訴事實為有罪
之陳述，經告知簡式審判程序之旨，並聽取檢察官、被告之意見
後，經本院合議庭裁定由受命法官獨任進行簡式審判程序，茲判
決如下：
    主  文
宋鴻文施用第一級毒品，累犯，處有期徒刑拾月，扣案殘留第一
級毒品海洛因之夾鏈袋壹只沒收銷燬。
    事  實
一、宋鴻文前於民國90年間因施用毒品案件，經本院以90年度毒
    聲字第795 號裁定送勒戒處所觀察、勒戒後，認無繼續施用
    毒品之傾向，於90年5 月16日執行完畢釋放，並由臺灣屏東
    地方法院檢察署檢察官以90年度毒偵字第800 號為不起訴處
    分確定。又於同年間因施用毒品案件，經本院以90年度毒聲
    字第1901號裁定送勒戒處所觀察、勒戒後，認有繼續施用毒
    品傾向，經本院以90年度毒聲字第2155號裁定令入戒治處所
    施以強制戒治，並經本院以91年度訴字第39號判決判處有期
    徒刑4 月確定，強制戒治部分經停止戒治、撤銷停止戒治，
    於92年7 月21日執行完畢（接續執行他案）。再於97年間因
    施用毒品案件，經本院以97年度訴字第360 號判決判處有期
    徒刑1 年確定，於98年7 月14日縮刑期滿執行完畢。詎仍不
    知悔改，基於施用第一級毒品海洛因之犯意，於99年9 月14
    日上午8 時許，在屏東縣內埔鄉○○村○○街79巷51號住處
    ，以將海洛因摻水溶解置入注射針筒後，注入體內之方式，
    施用海洛因1 次。嗣於99年9 月14日上午11時30分許，在屏
    東縣屏東市○○里○○路177 巷105 號前，宋鴻文因形跡可
    疑遭警盤查時，即於有偵查犯罪權限之警員尚未發覺其上開
    犯行前，主動自上衣左口袋取出殘留第一級毒品海洛因之夾
    鏈袋1 只交警扣案，並坦承上開犯行，自首而接受裁判，經
    其同意後採尿送驗，檢驗結果呈嗎啡陽性反應，知悉上情。
二、案經屏東縣政府警察局內埔分局報告臺灣屏東地方法院檢察
    署檢察官偵查起訴。
    理  由
一、按除被告所犯為死刑、無期徒刑、最輕本刑為3 年以上有期
    徒刑之罪或高等法院管轄第一審案件者外，於法院行準備程
    序進行中，被告先就被訴事實為有罪之陳述時，審判長得告
    知被告簡式審判程序之旨，並聽取當事人、代理人、辯護人
    及輔佐人之意見後，裁定進行簡式審判程序；受命法官行準
    備程序，與法院或審判長有同一之權限，刑事訴訟法第273
    條之1 第1 項、第279 條第2 項前段分別定有明文。查本件
    被告宋鴻文所犯非為死刑、無期徒刑、最輕本刑為3 年以上
    有期徒刑之罪或高等法院管轄第一審案件，其於本院100 年
    1 月4 日準備程序進行中，先就前揭被訴事實為有罪之陳述
    （見本院卷第26頁反面），經受命法官告知簡式審判程序之
    旨，並聽取當事人之意見後，本院合議庭認無不得或不宜改
    依簡式審判程序進行之處，爰依刑事訴訟法第273 條之1 第
    1 項，裁定本件由受命法官獨任進行簡式審判程序。並依刑
    事訴訟法第159 條第2 項、第273 條之2 規定，本件不適用
    同法第159 條第1 項關於傳聞法則之規定，證據調查亦不受
    同法第159 條第1 項、第161 條之2 、第161 條之3 、第
    163 條之1 及第164 條至第170 條規定之限制，合先敘明。
二、上揭事實，業據被告於警詢、偵查中、本院準備程序及審理
    時均坦承不諱（分見警卷第4 頁，偵卷第11頁，本院卷第26
    頁反面、第30頁反面），並有屏東縣政府警察局內埔分局龍
    泉派出所扣押筆錄1 份、扣押物品目錄表1 紙、查獲照片7
    張、屏東地檢署99保字第1762號扣押物品清單1 紙（分見警
    卷第6 至9 、20至23頁，偵卷第13頁），復有夾鏈袋1 只扣
    案足憑。另經將被告於前揭時、地為警查獲後所採集之尿液
    ，送台灣檢驗科技股份有限公司鑑定，經以EIA 酵素免疫分
    析法初步檢驗、並以GC／MS氣相層析／質譜儀法確認檢驗，
    結果判定確呈嗎啡陽性反應，有台灣檢驗科技股份有限公司
    99年10月4 日編號KH/2010/00000000號濫用藥物檢驗報告1
    紙在卷可稽（見偵卷第16頁），可知被告確有於上揭採尿前
    施用海洛因甚明。再者，上開扣案夾鏈袋1 只，經警依毒品
    簡易快速篩檢試劑初步檢驗，結果呈海洛因陽性反應，有毒
    品初步檢驗報告表1 紙在卷足憑（見偵卷第15頁），可知被
    告所持有之上開夾鏈袋確殘留海洛因無訛。上揭證據，均適
    足補強被告自白，堪認被告自白與事實相符，應屬真實。本
    件事證明確，被害犯行洵堪認定。
三、施用第一、二級毒品為犯罪行為，毒品危害防制條例第10條
    第1 項及第2 項各定有處罰明文。故施用該毒品者，依前揭
    規定本應科以刑罰，惟基於施用毒品之人，兼有病患屬性，
    乃於刑事政策上對合於一定條件之施用者，依同條例第20條
    、第23條之規定，施以觀察、勒戒及強制戒治之治療，期以
    保安處分替代刑罰，戒斷其身、心癮。惟亦僅限於「初犯」
    及「5 年後再犯」2 種情形，始應先經觀察、勒戒或強制戒
    治程序，不能逕行起訴，亦即設為施用毒品罪起訴條件之限
    制。但倘被告於5 年內已再犯，經依法再為保安處分或追訴
    處罰者，縱其第3 次（或第3 次以上）施用毒品之時間，在
    初犯之保安處分執行完畢釋放5 年以後，即非屬「5 年後再
    犯」之情形，且因前有「5 年內再犯」情形，顯見其再犯率
    甚高，原實施之保安處分無法收其實效，毋庸仍予寬典處遇
    ，而應依該條例第10條逕予刑罰制裁，最高法院著有99年度
    台非字第246 號判決可資參照。查被告有事實欄一所載之施
    用毒品紀錄，有臺灣高等法院被告前案紀錄表1 份在卷可按
    ，其於90年5 月16日觀察、勒戒執行完畢釋放後5 年內，即
    於同年間再因施用毒品案件經判處徒刑，參諸上揭最高法院
    判決要旨，縱其本次施用毒品之時間已在上揭強制戒治執行
    完畢5 年之後，仍應依法追訴處罰。
四、海洛因為毒品危害防制條例第2 條第2 項第1 款所明定之第
    一級毒品，未經許可，不得持有及施用。核被告所為，係犯
    同條例第10條第1 項之施用第一級毒品罪。又其持有海洛因
    後進而施用，其持有之低度行為均應為其施用之高度行為所
    吸收，俱不另論罪。再被告有前揭事實欄一所載科刑執畢紀
    錄，有臺灣高等法院被告前案紀錄表1 份在卷可按，其於98
    年7 月14日受有期徒刑之執行完畢，5 年以內故意再犯本件
    有期徒刑以上之罪，為累犯，應依刑法第47條第1 項規定，
    加重其刑。另查被告因形跡可疑為警盤查時，於有偵查犯罪
    權限之警員尚未發覺其上開犯行前，即主動自上衣左口袋取
    出毒品殘渣袋1 個交警扣案，並坦承上開犯行等情，有偵查
    報告書、查獲施用毒品案件報告表各1 紙在卷可佐（見警卷
    第2 、13頁），堪認被告係對於未發覺之罪自首，且未逃避
    而接受本院裁判，爰依刑法第62條前段之規定減輕其刑，並
    依法先加後減之。爰審酌被告經觀察、勒戒及強制戒治，復
    又因施用毒品遭判處徒刑並執行完畢，均未能戒除毒癮，而
    再犯本案，顯見其未能堅決戒除毒癮，素行非佳，然施用毒
    品自害其身，尚未嚴重破壞社會秩序，並念其事後坦承犯罪
    、尚具悔意，犯後態度堪稱良好，復衡其犯罪動機、目的及
    手段等一切情狀，量處如主文所示之刑，以示懲儆，公訴人
    雖具體求處有期徒刑1 年1 月，惟本院認以量處如主文所示
    之刑為適當，公訴人之求刑，核屬過重，附此敘明。末查，
    扣案之夾鏈袋1 只殘留有海洛因，已如前述，且該夾鏈袋與
    海洛因無從析離，觀之卷附照片1 張自明（見警卷第21頁）
    ，應視之為第一級毒品，且為被告所有供其包裝施用之海洛
    因所用，業據被告供承明確（見偵卷第11頁），自屬查獲之
    第一級毒品海洛因，應依毒品危害防制條例18條第1 項前段
    之規定，宣告沒收銷燬。
據上論斷，應依刑事訴訟法第273 條之1 第1 項、第299 條第1
項前段，毒品危害防制條例第10條第1 項、第18條第1 項前段，
刑法第11條、第47條第1 項、第62條前段，判決如主文。
本案經檢察官陳立興到庭執行職務。
中    華    民    國   100    年    1     月    18    日
                  刑事第五庭    法  官  黃柏霖
以上正本證明與原本無異。
如不服本判決應於收受判決後10日內向本院提出上訴書狀，並應
敘述具體理由；其未敘述上訴理由者，應於上訴期間屆滿後20日
內向本院補提理由書（均須按他造當事人之人數附繕本）「切勿
逕送上級法院」。
中    華    民    國   100    年    1     月    18    日
                                書記官  史安琪
附錄本案論罪科刑法條：毒品危害防制條例第10條第1項。
毒品危害防制條例第10條
施用第一級毒品者，處 6 月以上 5 年以下有期徒刑。
施用第二級毒品者，處 3 年以下有期徒刑。